臺灣高等法院高雄分院刑事判決　　　　110年度上易字第385號
上　訴　人
即　被　告　謝文順


上列上訴人因妨害自由案件，不服臺灣高雄地方法院109 年度易
字第285 號，中華民國110 年4 月30日第一審判決（起訴案號：
臺灣高雄地方檢察署109 年度偵字第6027號），提起上訴，本院
判決如下：
    主  文
原判決關於強制罪部分，及定應執行刑部分，均撤銷。
謝文順犯強制罪，累犯，處有期徒刑肆月，如易科罰金，以新臺
幣壹仟元折算壹日。
    事實及理由
一、經本院審理結果，認原審以上訴人即被告謝文順（下稱被告
    ）犯如附件原審判決所示之強制罪，其認事、用法均無不當
    ，除量刑部分另如後所述外，餘均引用原審判決書有關強
    制犯行部分記載之事實、證據及理由（如附件）。
二、原審認被告罪證明確，因而予以論科，固非無見。惟按，刑
    之量定，為求個案裁判之妥當性，法律賦予法院裁量之權，
    於科刑時自應審酌刑法第57條所列各款情狀，為被告量刑輕
    重之標準，俾符合罪刑相當，使罰當其罪，輕重得宜。查被
    告經合法傳喚，雖未於最後審判期日到庭，惟據其具狀載稱
    「本人謝文順經法官、檢察官的勸解，……，在此申請法官
    、檢察官針對此案件可以輕判」等語，有其110 年10月5 日
    刑事陳報狀在卷（見本院卷第91至94頁），雖未明確表示是
    否就所犯自白犯罪，然由其用詞可知其就所犯已知己有錯，
    故請求法院給予較輕之刑罰，顯然與其於原審審理時全然否
    認犯行，未正視所為非是之犯後態度有異，原判決未及審酌
    此節，顯未能依刑法第57條各款量刑規定詳為審酌，科以被
    告適當之刑，尚有未合。被告上訴否認犯罪，指摘原判決此
    部分不當，雖無理由，然原判決此部分既有前揭未及審酌之
    處，自應由本院將之撤銷改判。
三、本院審酌被告曾因妨害自由犯行經法院論罪科刑，有臺灣高
    等法院被告前案紀錄表在卷可稽，猶未能記取教訓，尊重他
    人行使權利之自由，再以言詞恫嚇、緊閉車窗門鎖高速行駛
    之方式妨害被害人高慧婷及劉玫均下車離去之權利，所為實
    屬非是；惟念其犯後已具狀陳稱如前，雖未明確表示是否就
    所犯自白犯罪，然由其用詞可知其就所犯已知所錯誤之犯後
    態度，兼衡以其犯罪動機、犯罪情節、手段、造成之損害，
    及自陳之智識程度、生活狀況（見原審卷第131 頁）等一切
    情狀，量處有期徒刑4 月，並諭知以新臺幣1000元折算1 日
    之易科罰金折算標準。
四、被告聲請傳喚證人劉玫均，惟劉玫均經本院傳拘無著，自無
    從傳訊，附此敘明。
五、被告經合法傳喚，無正當理由不到庭，爰不待其陳述，逕行
    判決。
六、被告所犯不能安全駕駛動力交通罪部分，業經原審判處罪刑
    確定，茲不再論列。
據上論結，應依刑事訴訟法第371 條、第373 條、第369 條第1
項前段、第364 條、第299 條第1 項前段，判決如主文。
本案經檢察官盧葆清提起公訴，檢察官李啟明到庭執行職務。
中    華    民    國   110    年    11    月    30    日
                    刑事第三庭  審判長法  官  徐美麗
                                      法  官  方百正
                                      法  官  陳億芳
以上正本證明與原本無異。
本判決不得上訴。
中    華    民    國   110    年    11    月    30    日
                                      書記官  吳宗霖
附錄本判決論罪科刑法條：
《中華民國刑法第304 條》
以強暴、脅迫使人行無義務之事或妨害人行使權利者，處3 年以
下有期徒刑、拘役或9 千元以下罰金。
前項之未遂犯罰之。
【附件】
臺灣高雄地方法院刑事判決              109年度易字第285號
公  訴  人  臺灣高雄地方檢察署檢察官
被      告  謝文順
上列被告因妨害自由等案件，經檢察官提起公訴（109 年度偵字
第6027號），本院判決如下：
    主  文
謝文順犯不能安全駕駛動力交通工具罪，累犯，處有期徒刑伍月
，如易科罰金，以新臺幣壹仟元折算壹日；又犯強制罪，累犯，
處有期徒刑陸月，如易科罰金，以新臺幣壹仟元折算壹日。應執
行有期徒刑拾月，如易科罰金，以新臺幣壹仟元折算壹日。
    事  實
一、謝文順於民國109 年3 月10日凌晨3 時許，在址設高雄市○
    ○區○○○路000 號「金芭黎舞廳」飲酒後，吐氣所含酒精
    濃度已達每公升0.25毫克以上，猶基於不能安全駕駛動力交
    通工具而駕駛之犯意，於同日上午7 時許稍後，駕駛車牌號
    碼000-0000號自用小客車，搭載友人高慧婷與劉玫均自「金
    芭黎舞廳」中華路後門停車場上路，高慧婷坐於副駕駛座，
    劉玫均乘坐副駕駛座後方座位；詎謝文順開車後態度丕變，
    高慧婷、劉玫均見狀要求謝文順停車讓渠等下車，謝文順竟
    基於妨害他人行使權利之犯意斷然拒絕，將車門窗戶反鎖沿
    中山二路由北往南馳行，並對劉玫均及高慧婷恫嚇稱：去道
    上打聽我的名字叫「黑金」，若不聽話、不配合，要找人找
    你們麻煩等語，使劉玫均及高慧婷心生畏懼，以此方式妨害
    其等離去之權利，迄於同日上午8 時3 分行經中山四路與鎮
    中路口，始允許高慧婷下車，然仍無視劉玫均央求停駛，適
    上開路口執行員警楊松樺發覺有異上前攔檢，謝文順仍上鎖
    車門疾駛而行，迨行經前鎮區草衙一路與漁港路口因遭車流
    阻擋去路，一度撞擊前方機車企圖駛離（未造成人身傷亡）
    ，幸員警楊松樺即時到場攔阻，發覺謝文順酒味濃厚，而於
    同日上午8 時32分對其施以檢測，始知其吐氣所含酒精濃度
    高達每公升0.84毫克，劉玫均則趁謝文順遭逮捕後始自行脫
    困下車，嗣為警循線查悉全情。
二、案經高雄市政府警察局前鎮分局報告臺灣高雄地方檢察署檢
    察官偵查起訴。
    理  由
一、證據能力之判斷
  ㈠被告以外之人於審判外之陳述，雖不符刑事訴訟法第159 條
    之1 至第159 條之4 之規定，而經當事人於審判程序同意作
    為證據，法院審酌該言詞陳述或書面陳述作成時之情況，認
    為適當者，亦得為證據，刑事訴訟法第159 條之5 第1 項定
    有明文。查本判決所引用證人即被害人高慧婷、劉玫均於警
    詢中之陳述及其他具有傳聞性質之證據，業經檢察官、被告
    謝文順於本院審理中，明示同意有證據能力（見本院109 年
    度易字第285 號卷〈下稱本院卷〉第27頁），本院審酌各該
    證據作成時之客觀環境及條件，均無違法不當取證或明顯欠
    缺信用性之情形，作為證據使用皆屬適當，揆諸前開說明，
    自有證據能力。
  ㈡本判決下引之非供述證據，並無證據證明係公務員違背法定
    程序所取得，亦無證明力明顯過低之情形，且經本院於審判
    期日依法進行證據之調查、辯論，被告於訴訟上之程序權，
    已受保障，均得採為證據。
二、認定事實所憑之證據及理由
    訊據被告固坦認有上開酒後駕駛動力交通工具犯行，亦不否
    認有酒後搭載高慧婷及劉玫均上路等事實，然否認有強制犯
    行，辯稱：我沒有不讓高慧婷和劉玫均下車妨害她們行使權
    利云云。經查：
  ㈠被告於前揭時、地飲酒後，吐氣所含酒精濃度已達每公升0.
    25毫克以上，猶於109 年3 月10日上午7 時許稍後，駕駛車
    牌號碼000-0000號自用小客車搭載高慧婷及劉玫均上路，高
    慧婷坐於副駕駛座，劉玫均則坐於副駕駛座後方座位，嗣於
    同日上午8 時3 分行經中山四路與鎮中路口，高慧婷自上開
    自小客車下車，員警楊松樺發現行車異常欲上前攔檢，並沿
    途示警要求被告停車受檢，被告仍繼續駕駛，迨行至前鎮區
    草衙一路與漁港路口，因遭前方車流阻擋去路而撞擊前方機
    車企圖駛離（未致生人身傷亡），為員警楊松樺即時到場攔
    阻，並於同日8 時32分施以檢測，測得被告吐氣所含酒精濃
    度為每公升0.84毫克等情，業據被告於警詢、偵訊及本院審
    理時均坦承不諱（見高雄市政府警察局前鎮分局高市警前分
    偵字第10970691200 號卷〈下稱警卷〉第1-5 頁，臺灣高雄
    地方檢察署109 年度偵字第6027號卷〈下稱偵卷〉第33-34
    頁，本院109 年度易字第285 號卷〈下稱本院卷〉第27-28
    、131 頁），核與證人高慧婷於警詢、偵訊及本院審理中；
    證人劉玫均於警詢及偵訊時，證人即員警楊松樺於偵訊及本
    院審理中之證述情節大致相符（見警卷第6-8 頁，偵卷第40
    -42 、56-57 頁，本院109 年度審易字第520 號卷第37-39
    、43-46 頁，本院卷第67-76 、103-110 頁），並有酒精濃
    度測試報告、呼氣酒精測試器檢定合格證書、車輛詳細資料
    報表、路口監視器錄影光碟暨擷取畫面照片（見警卷第9 、
    11、15、63-77 頁）在卷可稽，此部分之事實，自堪先予認
    定。
  ㈡證人高慧婷於警詢、偵訊及本院審理時均證稱：被告喝酒後
    要我和劉玫均坐他的車，我們上車後他就突然開車、轉變態
    度，一直大聲咆哮，要我們聽話，說我們如果不配合，就去
    道上打聽他綽號叫「黑金」，叫我們小心一點，我們聽了很
    害怕要求下車，但是被告叫我們閉嘴，還把車門鎖死，他開
    得很快我們沒辦法下車，直到中正四路與鎮中路交岔口才讓
    我下車，但被告馬上開走，速度非常快劉玫均沒機會下車，
    十字路口的警察看到覺得不對勁就騎機車追被告，我很擔心
    劉玫均一直打電話聯絡，後來劉玫均說被告撞到別人，警察
    到場了等語（見偵卷第56-57 頁，本院109 年度審易字第52
    0 號卷〈下稱審查卷〉第37-39 頁、本院卷第69-73 頁）；
    證人劉玫均於警詢、偵訊中亦俱證述：被告喝完酒要我跟高
    慧婷搭他的車，被告開車後就轉變態度對我們咆哮跟罵髒話
    ，要我們去打聽他在道上綽號叫「黑金」，如果不聽話就要
    找人修理我們，對我們不利，我請被告讓我下車、開車窗他
    也不要，後來被告讓高慧婷下車，可是被告仍然反鎖車門和
    窗戶，也沒減速，一直叫我閉嘴不讓我下車，我不知道他要
    載我去哪裡，覺得很害怕，警察有過來要攔查，但被告看到
    警察就加速開走，到漁港路跟草衙路口剛好紅燈，被告撞開
    前方機車想離開，但被卡在車陣中，警察過來敲車窗時，被
    告還警告我不要出聲跟求救，也不准下車，講完後才搖下窗
    戶，等他被警察拉到路旁壓制時還叫我幫忙錄影，我因為很
    害怕就假意配合，後來才告訴警察遭到被告恐嚇跟不讓我們
    下車的事等語（見警卷第6-8 頁，偵卷第40-42 頁，審查卷
    第43-46 頁），互核大致相符。是證人高慧婷、劉玫均前後
    證述一致，內容復勾稽互核無誤，且強制罪為最重本刑3 年
    有期徒刑之輕罪，反觀偽證罪則為最重本刑7 年有期徒刑之
    重罪，證人高慧婷、劉玫均與被告又無仇隙，衡情尚無以此
    故為虛偽陳述之理，其等之證述已有高度憑信性。
  ㈢參以證人即員警楊松樺於偵查、本院審理中具結證述：我看
    到被告在高雄市中山四路與鎮中路口轉彎處鐵軌旁臨停，有
    名女子從車上下來，該處車流很大，一般人不會在那裏下車
    ，我示意被告停車但他開走，我就騎車向前攔阻被告，被告
    還是不停車，直到草衙路與漁港路口因為車流多被困住，我
    才攔下被告，那時他情緒很激動，透過民眾協力我才成功壓
    制被告，此時劉玫均從後座下車，被告叫劉玫均拿手機錄影
    蒐證，劉玫均當時沒有說什麼，偕同劉玫均回派出所途中，
    她說剛才很擔心沒依照被告的話做會有危險而假裝錄影，我
    檢視劉玫均的手機確實沒有錄影，劉玫均也請我們順路去找
    高慧婷，確認她的安全，當時高慧婷還停留在下車的附近，
    後來製作筆錄她們才說出遭被告妨害行使權利的過程等語（
    見偵卷第42頁，本院卷第106-110 頁），而上開攔查過程，
    並有案發路口監視器錄影光碟翻拍畫面照片在卷可稽（見偵
    卷第63-77 頁），勾稽以上，證人即被害人高慧婷與劉玫均
    前揭證詞，除與證人楊松樺證述內容相符，復有前述監視器
    錄影光碟翻拍畫面照片客觀事證可資補強；再者，被告綽號
    為「黑金」一節，亦經被告自承在卷（見本院卷第131 頁）
    ，益徵證人高慧婷及劉玫均前開證述信而有徵，是以，被告
    以言詞恫稱被害人高慧婷與劉玫均，並鎖上車窗門鎖疾駛而
    行拒絕讓其等下車，以此強暴、脅迫方式妨害被害人高慧婷
    與劉玫均行使權利乙節，至為明確。
  ㈣至被告辯稱證人高慧婷證述何以搭乘其駕駛之車輛緣由前後
    所不一；證人劉玫均未於警察壓制伊時立刻告知遭恐嚇，其
    等證述不可採信云云，然證人高慧婷就其遭被告在車上以言
    詞恫嚇及拒絕其等下車離去之基本事實之陳述，既始終相符
    ，業如前述，自難僅因部分細節前後略有歧異，即認其所言
    全不足採。另證人劉玫均雖未於員警壓制被告之際即時告知
    被告前揭強制犯行等節，然此容或被害人當下因害怕未及反
    應、抑或對自身安全仍有所疑，原因不一而足，自無從以此
    反推被告無為上開強制犯行，併予指明。末被告固聲請測謊
    ，惟本案事證已明，上開調查證據之聲請，核無必要，併予
    敘明。
  ㈤綜上所述，本件事證明確，被告上開犯行，均堪認定，應予
    依法論科。
三、論罪科刑
  ㈠核被告所為，係犯刑法第185 條之3 第1 項第1 款之不能安
    全駕駛動力交通工具罪及同法第304 條第1 項之強制罪。又
    被告以一行為妨害被害人高慧婷及劉玫均行使權利，為同種
    想像競合犯，應依刑法第55條之規定，從一情節重者（即被
    害人劉玫均部分）處斷。被告所犯上開二罪，犯意各別、行
    為互殊，應予分論併罰。
  ㈡刑之加重事由
    被告前因公共危險案件，經本院以105 年度審交易字第298
    號判決判處有期徒刑3 月確定，於105 年8 月18日易科罰金
    執行完畢，有臺灣高等法院被告前案紀錄表在卷可參（見外
    放被告前科資料卷）。被告於5 年內故意再犯本案有期徒刑
    以上之二罪，參酌司法院大法官釋字第775 號解釋意旨，均
    依刑法第47條第1 項規定加重其刑。
  ㈢爰以行為人責任為基礎，審酌被告飲酒後，呼氣酒精濃度已
    高達每公升0.84毫克之情狀下，仍於上午7 時至8 時許，時
    值人車來往頻繁之交通顛峰時間行駛於市區道路，更於員警
    示警停車之際，猶疾駛而行，復為規避查緝而肇生交通事故
    （幸未生人身傷亡），其無視用路人之身體、生命安全，引
    生高度公共危險，自應嚴加責難；參以被告曾因妨害自由犯
    行經法院論罪科刑，有臺灣高等法院被告前案紀錄表在卷可
    稽，猶未能秉持尊重他人行使權利之自由，再以言詞恫嚇、
    緊閉車窗門鎖高速行駛之方式妨害被害人高慧婷及劉玫均行
    使權利，致其等惶惶不安，犯罪所生實害非輕，復未能坦承
    此部分犯行，顯未正視其所為非是，實值非難；兼衡被告坦
    承公共危險犯行之犯後態度；另被告自述高職畢業，為土木
    與砂石工程之包商，月收入約新臺幣（下同）15萬元，須扶
    養雙親及一名20歲仍在學之子，暨其犯罪情節、手段、生活
    狀況等一切情狀，就被告所犯上開二罪，量處如主文所示之
    刑，並均諭知以1,000 元折算1 日之易科罰金折算標準。另
    考量被告所犯上開2 罪，犯罪時間為同日，然犯罪態樣不同
    ，侵害之法益有別，參酌多數犯罪責任遞減原則及刑罰之痛
    苦程度，係隨刑度增加而生加乘效果等情，併定其應執行刑
    如主文所示，並諭知同上之易科罰金折算標準。
據上論斷，應依刑事訴訟法第299 條第1 項前段、刑法第185 條
之3 第1 項第1 款、第304 條第1 項、第47條第1 項、第41條第
1 項前段、第8 項、第51條第5 款、第55條，刑法施行法第1 條
之1 第1 項，判決如主文。
本案經檢察官盧葆清提起公訴，檢察官李汶哲到庭執行職務。
中    華    民    國   110    年    4   月      30    日
                  刑事第八庭    法  官  鄭伊倫
以上正本證明與原本無異。
如不服本判決應於收受判決後20日內向本院提出上訴書狀，並應
敘述具體理由。其未敘述上訴理由者，應於上訴期間屆滿後20日
內向本院補提理由書(均須按他造當事人之人數附繕本)「切勿逕
送上級法院」。
中    華    民    國   110    年    4   月      30    日
                                書記官  郭素蓉
【附錄】本件論罪科刑法條
刑法第185條之3第1項第1款
駕駛動力交通工具而有下列情形之一者，處二年以下有期徒刑，
得併科二十萬元以下罰金：
一、吐氣所含酒精濃度達每公升零點二五毫克或血液中酒精濃度
    達百分之零點零五以上。
刑法第304條第1項
以強暴、脅迫使人行無義務之事或妨害人行使權利者，處三年以
下有期徒刑、拘役或九千元以下罰金。
前項之未遂犯罰之。